最　高　行　政　法　院　裁　定
　　　　　　　　　　　　　　　　　　 96年度裁字第00478號
抗　告　人　甲○○
相　對　人　南投縣政府
代　表　人　乙○○
相　對　人　南投縣中寮鄉公所
代　表　人　丙○○
上列抗告人與相對人南投縣政府等2人間因土地徵收事件，對於
中華民國95年7月5日臺中高等行政法院95年度訴字第202號裁定
提起抗告，本院裁定如下︰
　　主  文
抗告駁回。
抗告訴訟費用由抗告人負擔。
　　理  由
一、相對人南投縣政府依都市更新條例第5條規定，辦理南投縣
    中寮鄉「中寮永平都市更新地區都市更新單元六」都市更新
    與都市計畫（下稱系爭計畫），於民國（下同）92年1月17
    日至2月15日公告，其中該計畫南側五米道路工程，將抗告
    人所有坐落南投縣中寮鄉鄉41之1、43及46之1地號等3
    筆土地列為道路用地，報請內政部以94年11月8日台內地字
    第0940070999號函准予徵收，並以94年11月15日府地權字第
    09402263542號函公告，公告期間自94年11月15日至同年12
    月15日止。抗告人自91年9月6日起即對系爭計畫有所疑義，
    多次向行政院九二一震災災後重建推動委員會陳情，經該會
    轉請相對人南投縣政府處理，並函知抗告人，抗告人仍不服
    ，提起本件行政訴訟。
二、原裁定以：（一）本件抗告人一部分係請求相對人南投縣政
    府撤銷徵收抗告人所有坐落南投縣中寮鄉鄉41之1、43
    及46之1地號等3筆土地之處分，屬行政訴訟法第4條第1項規
    定之撤銷訴訟；另抗告人聲明請求相對人等應作成將同段41
    及46地號等2筆土地納入系爭計畫之行政處分之部分，則係
    請求相對人等作成某特定內容之行政處分，屬行政訴訟法第
    5條第1項規定之課予義務訴訟，惟均未經訴願程序，此為兩
    造所不爭，抗告人逕而提起本件訴訟，自非適法，均應予駁
    回。（二）至抗告人所有同段41之1、43及46之1地號等3筆
    土地，係相對人南投縣政府為辦理「中寮永平都市更新地區
    都市更新單元六南側五米道路工程」，將之列為道路用地，
    並報請內政部以94年11月8日台內地字第0940070999號函准
    予徵收，該徵收處分之核准機關係內政部，相對人南投縣政
    府僅係該徵收之執行機關；另系爭計畫係相對人南投縣政府
    依都市更新條例第5條規定所定並為公告，相對人南投縣中
    寮鄉公所並非系爭計畫之原處分機關，併予明。至抗告人
    稱其對於系爭計畫有所不服，曾多次向相關機關陳情乙節，
    依抗告人所提出行政院九二一震災災後重建推動委員會、內
    政部及其所屬營建署對抗告人陳情所覆回函，抗告人於91
    年9月6日起至95年1月25日間，多次向該等機關對系爭計畫
    予以陳情，該等機關再函請相對人南投縣政府處理，是抗告
    人之上開陳情，如有不服相對人南投縣政府對於系爭計畫之
    表示，而有於法定期間提起訴願之意，相對人南投縣政府對
    抗告人此陳情書，應依訴願法之相關規定，移送訴願權責機
    關處理，均併予指明。
三、抗告意旨略謂：抗告人認為陳情函視同訴願書，南投縣政府
    為行政主管機關，對抗告人之陳情函未依訴願之相關規定移
    送訴願權責機關處理，抗告人才會未經訴願程序，逕行提起
    行政訴訟。相對人等之行政作業疏失、監督不週，未事先周
    全規劃中寮鄉都市計畫藍圖，就草率交由永平都市更新單元
    六基金會，執行房屋更新工程，造成抗告人持有中寮鄉○鄉
    段95、41、43、46、72及義民段696地號等6筆「建」地目土
    地未全部納入更新方案內規劃，相對人南投縣政府顯有行政
    作業失職。相對人南投縣政府未經道路用地所有權人同意，
    以每平方公尺新臺幣（下同）670元之價格徵收「更新單元
    六」方案計畫內之道路用地，更新基金會再以每坪3.8萬元
    和5.8萬元不等價格售予第三人，顯有圖利更新基金會及有
    損抗告人之權益，抗告人乃請求相對人南投縣政府撤銷該土
    地徵收之行政處分等語。
四、本院查：（一）按提起撤銷訴訟及課予義務訴訟，須以經過
    訴願程序為其前提，其未經過訴願程序，遽行提起行政訴訟
    ，自非法之所許，此觀諸行政訴訟法第4條第1項、第5條第
    1項及第2項規定甚明。又原告之訴有不合程式或不備其他要
    件者，行政法院應以裁定駁回之，行政訴訟法第107條第1項
    第10款亦定有明文。（二）本件抗告人於原審既訴請相對人
    南投縣政府撤銷徵收抗告人所有坐落南投縣中寮鄉鄉41
    之1、43及46之1地號等3筆土地之處分，及相對人等應作成
    將同段41及46地號等2筆土地納入系爭計畫之行政處分，自
    屬提起行政訴訟法第4條之撤銷訴訟及同法第5條之課予義務
    訴訟，依前揭說明，均須經過訴願之先行程序，抗告人均未
    經訴願程序，即逕行起訴，自屬起訴不備要件。原審以程序
    不合而予裁定駁回，自無不合。抗告意旨徒執行政機關未依
    訴願相關規定，移送訴願權責機關處理等語，求為廢棄原裁
    定，難認有理由，應予駁回。
五、依行政訴訟法第104條、民事訴訟法第95條、第78條，裁定
    如主文。
中　　華　　民　　國　　96　　年　　3　　 月　　15　　日
                  第四庭審判長法  官　鍾　耀　光
                              法  官  姜　仁　脩
                              法  官　王　德　麟
                              法  官　黃　清　光
                              法  官　吳　慧　娟
以  上  正  本  證  明  與  原  本  無  異
中　　華　　民　　國　　96　　年　　3　　 月　　16　　日
　　　　　　　　　　　　　　　書記官　王　史　民
